臺灣高等法院刑事判決
111年度上訴字第1919號
上  訴  人  臺灣新北地方檢察署檢察官
被      告  楊宏鈞

上列上訴人因被告詐欺等案件，不服臺灣新北地方法院110年度
金訴字第507號，中華民國111年2月15日第一審判決（起訴案號
：臺灣新北地方檢察署109年度偵字第37516號、110年度偵字第5
259號），提起上訴，本院判決如下：
    主  文
上訴駁回。               
    理  由
一、本院審理範圍：
　　本件檢察官以被告涉犯㈠刑法第216條、第211條之行使偽造
    公文書、同法第339條之4第1項第1款、第2款冒用政府機關
    及公務員名義三人以上共同犯詐欺取財罪及洗錢防制法第14
    條第1項之洗錢罪嫌（即對告訴人許寶勸犯加重詐欺取財部
    分），㈡刑法第339條之4第1項第1款、第2款冒用政府機關及
    公務員名義三人以上共同犯詐欺取財罪及洗錢防制法第14條
    第1項之洗錢罪嫌（即對告訴人沈寶月犯加重詐欺取財及洗
    錢部分），提起公訴。經原審審理後，對被告所犯上開㈠部
    分判處罪刑，對被告被訴上開㈡部分則為無罪之諭知。檢察
    官對於原判決諭知無罪部分不服，提起本件上訴，故本院僅
    就被告被訴上開㈡部分進行審理，合先敘明。
二、經本院審理結果，認第一審判決對被告被訴關於起訴書犯罪
    事實一㈡部分（即對沈寶月犯加重詐欺取財及洗錢部分）為
    無罪之諭知，核無不當，應予維持，並引用第一審判決書記
    載關於無罪部分之證據及理由（如附件）。
三、檢察官上訴意旨以：
　㈠法院認定證人證詞憑信性時，應當庭行使闡明權，曉諭檢察
    官為證據調查之聲請，抑或職權調查證據，此有最高法院10
    1年度第2次刑事庭會議決議內容及最高法院100年度台上字
    第7304號、101年度台上字第1918號判決意旨可資參照。故
    原審如認沈寶月之證述無法指證被告，則應當庭曉諭公訴檢
    察官是否聲請勘驗其警詢時之畫面（按：因檢察官偵查中並
    未傳訊沈寶月，檢察官上訴書誤載為沈寶月偵查中接受偵訊
    之畫面，應予更正）或再行傳喚沈寶月，或依職權調查、比
    對卷內事證認定沈寶月之證述是否可採，而非逕自認定沈寶
    月警詢時之證述（按：因檢察官偵查時並未傳訊沈寶月，而
    無沈寶月偵查中證述，故檢察官上訴書誤載為沈寶月偵查中
    證述，應予更正）無法認定為被告有罪之基礎。從而，原審
    判決自有刑事訴訟法第379條第10款依本法應於審判期日調
    查之證據而未予調查者之判決當然違背法令事由。
　㈡本案有內政部警政署刑事警察局（下稱刑事局）民國109年11
    月4日刑紋字第1098006775號鑑定書（下稱鑑定書）為憑，
    且其中4枚指（掌）紋經鑑定為被告所有，亦為原審所認定
    ，則被告若非參與犯行之人，何以無故碰觸本案扣案之假傳
    票？原判決對此明顯之客觀證據竟視而不見，又缺乏證據與
    證據關連性連貫後認定事實之基礎經驗，以毫無論理依據之
    說詞，對被告共同參與對沈寶月犯加重詐欺取財及洗錢部分
    為無罪之諭知，其判決謬誤，至為明顯。請撤銷原判決，另
    為適當之判決等語。
四、本院查：
　㈠原判決已就公訴人所提出被告於警詢及偵查中之供述、沈寶
    月於警詢中之證述、載有「臺灣臺北地方法院地檢署刑事傳
    票」、「109年度（偵）字第0000000號非法洗錢提供人頭帳
    戶案件」（內含有偽造「法務部行政執行署臺北執行處凍結
    管制命令印」、「檢察官施教文」、「書記官楊英杰」印文
    ）之偽造公文書（下稱本案傳票）及鑑定書等證據，詳予調
    查後，說明：依據上述各項證據資料，固可證明沈寶月確實
    有如起訴書犯罪事實欄一㈡所載遭受詐欺集團成員詐欺取財
    ，及該詐欺集團成員施用詐術所交付予沈寶月收執之本案傳
    票經鑑定發現其上留存之3枚指紋、1枚掌紋與被告之指（掌
    ）紋相符等情，然本案傳票上留存被告指（掌）紋，僅足認
    被告曾手持本案傳票，尚無法遽以推論本案傳票確為被告所
    製作並交付其他詐欺集團成員行使之事實，況本案傳票上共
    採得指紋19枚，僅有其中之4枚指（掌）紋經鑑定後確認為
    被告所有，其餘指紋經與刑事局檔存資料庫比對，均未發現
    相符者，足認本案傳票上應不僅被告1人曾手持接觸過，是
    以，本案傳票是否確為被告製作或被告僅係曾觸摸，即非無
    疑；再查，沈寶月於警詢時指證案發當時交付本案傳票及收
    取財物之年輕男子並非被告，故無從認定被告有何其他參與
    本案犯行之事實；至於被告所為關於「本案傳票係由黃宥騏
    或係『55688』於某次喝酒場合中拿出給其看」之供述，雖前
    後不一，且證人黃宥騏之證述亦未能補強被告前開供述之憑
    信性，然尚無從僅因被告前開供述不足採信，而遽為不利於
    被告之認定。從而，公訴人所提上開證據，未達通常一般人
    均不致有所懷疑，而得以確信其為真實之程度，無從形成被
    告有罪之確信，乃對被告為無罪之諭知等語。原判決已詳予
    論述對被告為無罪諭知之理由，核無不當。
　㈡檢察官雖執上開理由，指摘原判決不當，提起本件上訴。惟
    查：
　⒈沈寶月於第一次接受員警詢問時，證述其遭詐騙集團成員施
    用詐欺、交付財物之詳細經過（見110年度偵字第5259號卷
    第13至16頁），第二次接受員警詢問時，經警提供犯罪嫌疑
    人（包含被告在內）之照片供其指認何者為案發當天持本案
    傳票向其施用詐術之人，乃明確表示其無法指認（同上偵查
    卷第17、18頁），且於包含被告照片在內之指認犯罪嫌疑人
    紀錄表上亦記載：經沈寶月指認結果為「嫌疑人不在指認相
    片內」等語，並經沈寶月簽名確認屬實（同上偵查卷第19、
    20頁），而沈寶月所為上開證述及指認之內容，均為原審採
    信為真實，而作為本案之證據使用，惟依據沈寶月所為上開
    證述及指認之內容，未能證明被告確實參與公訴意旨所指此
    部分詐欺取財及洗錢等犯行，故無從就此部分對被告以加重
    詐欺取財、一般洗錢等罪名相繩，亦據原判決於理由欄內詳
    加說明（見原判決理由欄貳四㈢所載），並無檢察官上訴意
    旨所指原判決質疑沈寶月上開證述憑信性之情，故前述檢察
    官上訴理由㈠部分，容有誤會。
　⒉再者，關於本案傳票固然留存被告指（掌）紋，可證明被告
    曾以手持接觸過本案傳票之事實，然依檢察官所提證據無從
    證明被告為持之向沈寶月行使之人，已如前述，且本案傳票
    上，除留存被告之4枚指（掌）紋外，尚有10餘枚無法鑑定
    或未能鑑定為何人所有之指紋，而不能排除本案傳票為被告
    以外之人所偽造之可能，故無從僅以被告曾手持本案傳票乙
    節，遽認被告確有參與公訴意旨所指此部分加重詐欺及洗錢
    等犯行，亦據原判決詳為說明（見原判決理由欄貳四㈡所載
    ）。故前開檢察官上訴理由㈡部分，無非就原審依職權為證
    據取捨及心證形成之事項，反覆爭執，實屬無據。
　⒊從而，沈寶月於警詢時既已明確證述被告並非持本案傳票向
    其施用詐術、收取財物之人，核其證述非屬案內存在形式上
    不利於被告之證據，且原審於調查檢察官所舉證據資料後，
    認為無從據以證明被告有公訴意旨所指此部分加重詐欺、一
    般洗錢等犯行，經核與檢察官所引最高法院101年度第2次刑
    事庭會議決議內容及最高法院100年度台上字第7304號、101
    年度台上字第1918號判決意旨（闡述案內存在形式上不利於
    被告之證據，檢察官未聲請調查，然如不調查顯有影響判決
    結果之虞，且有調查之可能者，法院得依刑事訴訟法第273
    條第1項第5款之規定，曉諭檢察官為證據調查之聲請）之案
    情並不相同，自不能比附援引。
　⒋末按當事人、代理人、辯護人或輔佐人聲請調查之證據，法
    院認為不必要者，得以裁定駁回之；而待證事實已臻明瞭而
    無再調查之必要，應認為不必要，刑事訴訟法第163條之2第
    1項、第2項第3款定有明文。檢察官雖聲請勘驗沈寶月警詢
    時之畫面，以證明沈寶月警詢證述之憑信性及其陳述是否可
    採。然檢察官及被告對於沈寶月警詢時證述之證據能力均未
    表示爭執（見本院卷第63、85頁），法院亦未對沈寶月警詢
    時證述之憑信性表示質疑，並已將沈寶月警詢之證述採為本
    案證據使用，故此部分事證已臻明瞭，難認有調查之必要，
    應予駁回。
　㈢按刑事訴訟法第161條第1項規定：檢察官就被告犯罪事實，
    應負舉證責任，並指出證明之方法。對於其所訴之被告犯罪
    事實，應負提出證據及說服之實質舉證責任，倘所提出之證
    據，不足為被告有罪之積極證明，或其闡明之證明方法，無
    從說服法官以形成被告有罪之心證，基於無罪推定之原則，
    自應為被告無罪判決之諭知。而證據之取捨與證據之證明力
    如何，均屬事實審法院得自由裁量、判斷之職權，茍其此項
    裁量、判斷，並不悖乎通常一般人日常生活經驗之定則或論
    理法則，又於判決內論敘其何以作此判斷之心證理由者，即
    不得任意指摘其為違法。茲原判決已詳敘就卷內證據調查之
    結果，而為綜合判斷、取捨，認不足證明被告確有檢察官此
    部分所指加重詐欺及洗錢等犯行，其得心證的理由已說明甚
    詳，且所為論斷從形式上觀察，亦難認有違背經驗法則、論
    理法則，或有其他違背法令之情形，自不容任意指為違法。
    故檢察官提起上訴，仍執前詞指摘原判決，就原審依職權為
    證據取捨及心證形成之事項，反覆爭執，復未提出其他適於
    證明被告確有公訴意旨所指此部分加重詐欺及洗錢等犯行之
    積極證據，供本院調查審酌，其上訴為無理由，應予駁回。
據上論斷，應依刑事訴訟法第373條、第368條，判決如主文。
本案經檢察官張勝傑提起公訴，檢察官顏汝羽提起上訴，檢察官
楊四猛到庭執行職務。
中　　華　　民　　國　　111 　年　　7 　　月　　28　　日
                  刑事第二十一庭審判長法　官  林怡秀
                                      法　官  劉元斐
                                      法　官  胡宜如
以上正本證明與原本無異。
檢察官如不服本判決，應於收受送達後20日內向本院提出上訴書
狀，惟須受刑事妥速審判法第9條限制。其未敘述上訴之理由者
，並得於提起上訴後20日內向本院補提理由書(均須按他造當事
人之人數附繕本)「切勿逕送上級法院」。
刑事妥速審判法第9條：
除前條情形外，第二審法院維持第一審所為無罪判決，提起上訴
之理由，以下列事項為限：
一、判決所適用之法令牴觸憲法。
二、判決違背司法院解釋。
三、判決違背判例。
刑事訴訟法第 377 條至第 379 條、第 393 條第 1 款之規定，
於前項案件之審理，不適用之。
                                      書記官  陳韻如
中　　華　　民　　國　　111 　年　　7 　　月　　28　　日
附件：
臺灣新北地方法院刑事判決
110年度金訴字第507號
公　訴　人　臺灣新北地方檢察署檢察官
被　　　告　楊宏鈞　
上列被告因違反洗錢防制法等案件，經檢察官提起公訴（110年
度偵字第5259號、109年度偵字第37516號），本院判決如下：
    主  文
楊宏鈞犯三人以上共同冒用政府機關及公務員名義詐欺取財罪，
處有期徒刑壹年陸月。扣案如附表二所示之物沒收；未扣案之犯
罪所得新臺幣伍仟元沒收，於全部或一部不能沒收或不宜執行沒
收時，追徵其價額。
其餘被訴部分無罪。
    事  實
壹、有罪部分：
一、楊宏鈞於民國109年9月10日前某時，加入真實姓名年籍不詳
    通訊軟體TELEGRAM暱稱為「55688」及其他不詳成員之詐欺
    集團（下稱詐欺集團），楊宏鈞與上開詐欺集團成員基於三
    人以上共同冒用政府機關及公務員名義詐欺取財、行使偽造
    準公文書及共同掩飾或隱匿詐欺取財所得來源及去向之犯意
    聯絡，由不詳詐欺集團成員先於附表一所示時間，以附表一
    所示方式詐欺許寶勸，致許寶勸陷於錯誤，而依指示於附表
    一所示時間、地點交付如附表一所示金額後，楊宏鈞遂以附
    表二所示手機聯繫並依「55688」指示前往拿取上開款項，
    隨後至址設新北市○○區縣○○道0段0號之板橋秀泰影城，將上
    開款項放置於2樓男廁隔間垃圾桶上方而由其他詐欺集團成
    員收取，以此方式掩飾或隱匿犯罪所得來源及去向，不詳詐
    欺集團成員並交付新臺幣（下同）5,000元予楊宏鈞作為報
    酬。
二、案經許寶勸訴由新北市政府警察局板橋分局報告臺灣新北地
    方檢察署檢察官偵查起訴。
    理  由
一、證據能力有無之認定：
　　本件認定事實所引用之傳聞證據，被告楊宏鈞於本院準備程
    序均明示同意作為證據（見本院卷第50頁），本院審酌該等
    證據作成時之情況，尚無顯不可信與不得作為證據之情形，
    亦無違法不當與證明力明顯過低之瑕疵，且與待證事實具關
    聯性，認為以之作為證據應屬適當，依刑事訴訟法第159條
    之5第1項規定，均有證據能力。至以下所引其餘非屬供述證
    據部分，既不適用傳聞法則，復查無違法取得之情事存在，
    自應認同具證據能力。
二、認定本案犯罪事實之證據及理由：
　　訊據被告對於上開事實坦承不諱，核與證人即告訴人許寶勸
    警詢之指證相符（見偵37516卷第21至23、25至26頁），並
    有監視器錄影畫面擷圖1份、LINE對話紀錄擷圖3張、新北市
    政府警察局板橋分局搜索扣押筆錄暨扣押物品目錄表1件在
    卷可憑（見偵37516卷第47至48、53、50至51、27至31頁）
    ，堪認被告任意性自白與事實相符。從而，本案事證明確，
    被告犯行堪以認定，應依法論科。
三、論罪科刑：
  ㈠關於罪名及罪數：
  ⒈查被告就本案詐欺集團成員有3人以上等情業據於本院準備程
    序及審理時供承在卷（見本院卷第50、147頁），足認被告
    主觀上知悉所參與之詐欺集團有3人以上，而構成刑法第339
    條之4第1項第2款三人以上共同犯詐欺取財罪；另依洗錢防
    制法第3條第1款之規定，最輕本刑為6月以上有期徒刑以上
    之罪，係屬洗錢防制法所稱之特定犯罪，而被告所犯刑法第
    339條之4第1項之罪之法定刑為1年以上7年以下有期徒刑，
    核屬洗錢防制法第3條第1款所定義之特定犯罪，而被告與其
    所屬詐欺集團為製造金流斷點且阻撓嗣後特定犯罪之刑事偵
    查追訴，由上開詐欺集團成員指示被告收取告訴人上開款項
    後，放置於板橋秀泰影城2樓男廁隔間垃圾桶上方而由其他
    詐欺集團成員收取，而以此方式隱匿特定犯罪所得之來源及
    去向，自與洗錢防制法第2 條第2款之洗錢行為相符，而觸
    犯同法第14條第1項之一般洗錢罪。
  ⒉另按刑法上所稱之「公文書」，係指公務員職務上所製作之
    文書，若由形式上觀察，文書之製作人為公務員，且文書之
    內容係就公務員職務上之事項所製作，即令該偽造之公文書
    上所載製作名義機關不存在，或該文書所載之內容並非該管
    公務員職務上所管轄，然社會上一般人既無法辨識，仍有誤
    信為真正之危險，自應認屬公文書，而用以表示公務機關及
    其職務之印信，依同一法理，亦屬公印文。另稱電磁紀錄者
    ，謂以電子、磁性、光學或其他相類之方式所製成，而供電
    腦處理之紀錄；錄音、錄影或電磁紀錄，藉機器或電腦之處
    理所顯示之聲音、影像或符號，足以為表示其用意之證明者
    ，以文書論，刑法第10條第6項、第220條第2項分別定有明
    文。查本案不詳詐欺集團成員以LINE傳送予告訴人偽造之「
    法務部行政執行假扣押處分命令」、「臺灣士林地方法院檢
    察署證物科偵查卷宗」照片之電子檔案，為該集團成員製作
    顯示影像之電磁紀錄，足以為表示「法務部」為假扣押處處
    分命令及「臺灣士林地方法院檢察署證物科」偵辦案件之卷
    宗，而屬上開規定所稱之準文書，且由形式上觀之，確已表
    彰該文書為公務員職務上所製作之文書，一般人苟非熟知法
    務或司法系統組織或業務運作，尚不足以分辨該單位、官職
    是否屬實，仍有誤信該文書為公務員職務上所製作之真正文
    書之危險，是依上開說明，應認該準文書屬偽造之準公文書
    。
  ⒊核被告所為，係犯刑法第339條之4第1項第1、2款之三人以上
    共同冒用政府機關及公務員名義詐欺取財罪、同法第216 條
    、第211 條、第220條第2項之行使偽造準公文書罪及洗錢防
    制法第14條第1項之一般洗錢罪。公訴意旨雖認被告所犯係
    刑法第216條、第211條之行使偽造公文書罪，容有誤會，惟
    因基本社會事實同一，且就所涉罪名之刑度而言，兩者亦無
    不同，故認對被告之防禦權不生影響，是依刑事訴訟法第30
    0條之規定，予以變更論罪法條。又起訴書於事實欄雖漏載
    詐欺集團成員行使前開偽造之準公文書等情，惟論罪法條欄
    業已載明被告所為涉犯刑法第216條、第211條之行使偽造公
    文書一節，而此部分事實與上開三人以上共同冒用公務員名
    義詐欺取財罪、洗錢罪部分屬同一社會事實，有想像競合犯
    之裁判上一罪關係，為起訴效力所及，本院自得併予審酌，
    附此敘明。另卷附告訴人許寶勸提出之詐欺集團成員傳送予
    其之「法務部行政執行假扣押處分命令」、「臺灣士林地方
    法院檢察署證物科偵查卷宗」照片之電子檔案（見偵37516
    卷第51頁），其上並無清晰足資具體辨視之公印文，難認被
    告及其所屬詐欺集團成員就此部分堪認有偽造公印文之事實
    ，併此敘明。
  ⒋被告及前開詐欺集團成員間就附表所示犯行，具有犯意聯絡
    及行為分擔，為共同正犯。
  ⒌被告所犯三人以上共同冒用政府機關及公務員名義詐欺取財
    罪、行使偽造準公文書罪、一般洗錢罪，係屬一行為而同時
    觸犯數罪名，為想像競合犯。而想像競合犯之處斷刑，本質
    上係「刑之合併」；其所謂從一重處斷，乃將想像競合犯組
    成之評價上數罪，合併為科刑一罪，其所對應之刑罰，亦合
    併其評價上數罪之數法定刑，而為一個處斷刑。易言之，想
    像競合犯侵害數法益者皆成立犯罪，論罪時必須輕、重罪併
    舉論述，同時宣告所犯各罪名，包括各罪有無加重、減免其
    刑之情形，亦應說明論列，量刑時併衡酌輕罪部分量刑事由
    ，評價始為充足，然後依刑法第55條前段規定「從一重處斷
    」，非謂對於其餘各罪可置而不論。因此，法院決定處斷刑
    時，雖以其中最重罪名之法定刑，做為裁量之準據，惟於裁
    量其輕重時，仍應將輕罪合併評價在內（最高法院108年度
    台上字第4405、4408號判決意旨可供參照）。查本案被告於
    本院準備及審理程序，就附表所示違反洗錢防制法之部分均
    坦承犯行（見本院卷第50、145頁），而在偵查或審判中自
    白，被告就此部分均應依洗錢防制法第16條第2項規定減輕
    其刑。是被告所犯三以上共同冒用政府機關及公務員名義詐
    欺取財罪、行使偽造準公文書罪、一般洗錢罪，應從一重之
    刑法第339條之4第1項第1、2款之三人以上共同冒用政府機
    關及公務員名義詐欺取財罪處斷。
　㈡關於量刑：
　　爰以行為人之責任為基礎，審酌被告正值青壯，未思以正當
    途徑獲取財物，而與詐欺集團成員共同遂行本案詐欺行為，
    且透過詐騙集團成員間之組織化及分層分工，使上開詐術更
    易遂行，詐欺所得之款項流向更難以查緝，手段可議，所為
    實不足取，而應予非難；又佐以被告犯後始終坦承犯行，態
    度尚可；兼衡被告於本院審理時自承最高學歷為大學肄業之
    智識程度，先前從事修機車之工作，未婚，經濟狀況普通，
    需扶養父親及祖父母之家庭狀況及經濟情形等一切情狀，量
    處如主文所示之刑，以資懲儆。　
四、沒收：
　㈠扣案如附表二所示之物，為被告所有，且為被告本案與其他
    詐欺集團成員聯繫而供本案犯罪所用，業據被告於本院審理
    時供述在卷（見本院卷第148頁），爰依刑法第38條第2項前
    段規定沒收。
　㈡被告本案犯罪所得為5,000元，經被告於偵查中供承在卷（見
    偵37516卷第68頁），雖未扣案，仍應依刑法第38條之1第1
    項前段規定沒收，並依同條第3項規定，同時諭知於全部或
    一部不能沒收或不宜執行沒收時，追徵其價額。
　㈢另前開偽造之「法務部行政執行假扣押處分命令」、「臺灣
    士林地方法院檢察署證物科偵查卷宗」照片之電子檔案，雖
    為本案犯行所用之電磁紀錄，然係經本案詐騙集團成員透過
    通訊軟體傳送予告訴人許寶勸，其原始檔案及所在之電腦設
    備是否仍存在均有未明，是不予宣告沒收。
貳、無罪部分：
一、公訴意旨略以：被告與上開詐欺集團成員另共同基於三人以
    上、冒用公務員名義詐欺取財、洗錢之犯意聯絡，由某真實
    姓名年籍不詳之詐欺集團成員，109年09月16日13時50分許
    ，假冒臺北○○○○○○○○○林懷恩、中山分局李天明警官之公務
    員名義，撥打電話向告訴人沈寶月佯稱「名下帳戶涉嫌詐欺
    案，將派員前往收取款項」云云，指示沈寶月將銀行帳戶內
    存款領出後，前往新北市○○區○○路0段000巷00號交付前來取
    款之人。再由被告先行於不詳時、地偽造印有「臺灣臺北地
    方法院地檢署刑事傳票」、「109年度（偵）字第0000000號
    非法洗錢提供人頭帳戶案件」（內含有偽造「法務部行政執
    行署臺北執行處凍結管制命令印」、「檢察官施教文」、「
    書記官楊英杰」印文）之偽造公文書1紙（下稱本案傳票）
    ，交與詐欺集團不詳成員，再由詐欺集團不詳成員持之前往
    上址，嗣告訴人沈寶月於同日14時45分許抵達時，將偽造公
    文書交與告訴人沈寶月而行使之，致告訴人沈寶月陷於錯誤
    ，而將450,000元交付詐欺集團不詳成員。因認被告涉犯同
    法第339條之4第1項第1款及第2款冒用政府機關及公務員名
    義3人以上共同犯詐欺取財罪、洗錢防制法第14條第1項之洗
    錢罪等罪嫌等語。
二、公訴人認被告涉有加重詐欺及違反洗錢防制法等罪嫌，無非
    係以：㈠被告於警詢及偵查中之供述；㈡證人即告訴人沈寶月
    於警詢中之證述；㈢載有「臺灣臺北地方法院地檢署刑事傳
    票」、「109年度（偵）字第0000000號非法洗錢提供人頭帳
    戶案件」（內含有偽造「法務部行政執行署臺北執行處凍結
    管制命令印」、「檢察官施教文」、「書記官楊英杰」印文
    ）之偽造公文書1紙；㈣內政部警政署刑事警察局刑紋字第10
    98006775號鑑定書1份（下稱鑑定書）等資為其論據。
三、按犯罪事實應依證據認定之，無證據不得認定犯罪事實。又
    不能證明被告犯罪者，應諭知無罪之判決，刑事訴訟法第15
    4條第2項、第301條第1項分別定有明文。又事實之認定，應
    憑證據，如未能發現相當證據，或證據不足以證明，自不能
    以推測或擬制之方法，為裁判基礎。另認定犯罪事實所憑之
    證據，雖不以直接證據為限，間接證據亦包括在內；然而無
    論直接或間接證據，其為訴訟上之證明，須於通常一般之人
    不致有所懷疑，而得確信其為真實之程度者，始得據為有罪
    之認定，倘其證明尚未達到此一程度，而有合理之懷疑存在
    時，即無從為有罪之認定（最高法院40年台上字第80號、76
    年台上字第4986號裁判意旨參照）。次按，刑事訴訟法第16
    1條已於91年2月8日修正公布，其第1項規定：檢察官就被告
    犯罪事實，應負舉證責任，並指出證明之方法。因此，檢察
    官對於起訴之犯罪事實，應負提出證據及說服之實質舉證責
    任。倘其所提出之證據，不足為被告有罪之積極證明，或其
    指出證明之方法，無從說服法院以形成被告有罪之心證，基
    於無罪推定之原則，自應為被告無罪判決之諭知（最高法院
    92年度台上字第128號判決意旨參照）。
四、訊據被告堅詞否認有何加重詐欺、違反洗錢防制法之犯行，
    辯稱：其沒有製作本案傳票，某次其與介紹其加入詐欺集團
    之黃宥騏喝酒時，黃宥騏拿出本案傳票跟其炫耀當時看到的
    ，黃宥騏當時放在桌上，其有拿起來看等詞。經查：
  ㈠告訴人沈寶月於前開時間受詐欺集團以前開方式詐騙，其後
    於前開時間、地點交付前開財物予不詳詐欺集團成員，該成
    員並交付本案傳票予告訴人沈寶月收執，而本案傳票經鑑定
    後，其上留存之3枚指紋、1枚掌紋與被告左中、左中、右手
    掌、右小指指（掌）紋相符等情，業經證人即告訴人沈寶月
    於偵查中指證在卷（見偵5259卷第13至16、17至18頁），並
    有新北市政府警察局三重分局轄內沈寶月遭詐欺案現場勘查
    報告（下稱三重分局報告書）暨所附現場照片61張、勘查採
    證同意書影本1張、證物清單影本2紙、刑事案件證物採驗紀
    錄表影本1張共1份、內政部警政署109年11月4日刑紋字第10
    98006775號鑑定書1件附卷可憑（見偵5259卷第59至73、25
    至27頁），是就此部分事實，首堪認定。
  ㈡公訴意旨雖認本案傳票係由被告製作並交由其他不詳欺集團
    成員為本案犯行所用（就此部分起訴書之論罪法條欄漏載刑
    法第211條、第216條之行使偽造公文書罪嫌），故認被告有
    參與本案犯行等語。然查，本案傳票上雖留存被告前開指紋
    及掌紋，而觀諸本案傳票（見偵5259卷第63頁），縱依其上
    之指紋、掌紋留存之位置、數量及左右手指、手掌相對應所
    得顯示拿持該本案傳票之姿勢等客觀事實，亦僅足推認被告
    確曾手持本案傳票，此節亦為被告所不否認，然尚且無法依
    此即遽以推論本案傳票確為被告所製作並交付其他詐欺集團
    成員行使之事實；何況，本案傳票上共採得指紋19枚，扣除
    證物編號1-1、1-2、1-6、1-14、1-18、1-19共6枚指紋因特
    徵點不足未送鑑外，剩餘13枚指紋均已送鑑定，僅有其中之
    4枚指（掌）紋經鑑定後確認為被告所有，其餘指紋，經與
    內政部警政署刑事警察局檔存資料庫比對，均未發現相符者
    等情，有前開三重分局報告書、鑑定書各1份在卷可憑（見
    偵5259卷第61至62、25頁），足認本案傳票上應不僅被告1
    人曾手持接觸過，是本案傳票是否確為被告製作，或被告僅
    係曾觸摸，即非無疑。
  ㈢再查，告訴人沈寶月於警詢時證稱當時1名年輕男子交付本案
    傳票給伊，伊隨即將現金交予該男子等詞（見偵5259卷第14
    頁），而告訴人沈寶月於警詢時經員警提供含被告照片（即
    指認表編號二）在內之指認表供告訴人沈寶月指認，其指認
    結果為「嫌疑人不在指認相片內」等情，有告訴人沈寶月指
    認犯罪嫌疑人紀錄表1份附卷可稽（見偵5259卷第19至20頁
    ），足認告訴人沈寶月前開所指證之男子亦非被告，而無從
    認定被告有何其他參與本案犯行之事實。
  ㈣至於被告關於本案傳票係由黃宥騏或係「55688」於某次喝酒
    場合中拿出給其看一節，被告於偵訊、本院準備程序及審理
    時之歷次供述，雖前後反覆不一（見偵37516卷第197頁、本
    院卷第50、81、147頁），且證人黃宥騏於本院審理時亦證
    稱未曾介紹被告加入本案集團，亦無將本案傳票拿出給被告
    看等詞（見本院卷第137至139頁），而未能補強被告前開供
    述之憑信性，然本院尚無從僅因被告前開供述無足採信，而
    遽為不利於被告之認定。
五、綜上所述，本案依檢察官所舉證據，尚未達於通常一般人均
    不致有所懷疑，而得確信被告有加重詐欺、洗錢及行使偽造
    公文書犯行之程度，揆諸上開說明，本於罪證有疑，利益歸
    於被告之原則，自應為有利被告之認定，爰為被告無罪之諭
    知。
據上論斷，應依刑事訴訟法第299條第1項前段、第300條、第301
條第1項，洗錢防制法第14條第1項、第16條第2項，刑法第11條
、第28條、第339條之4第1項第1、2款、第216條、第211條、第2
20條第2項、第55條、第38條第2項前段、第38條之1第1項前段、
第3項，刑法施行法第1條之1第1項，判決如主文。
本案經檢察官張勝傑提起公訴，檢察官顏汝羽到庭執行職務。
中　　華　　民　　國　　111 　年　　2 　　月　　15　　日
                  刑事第七庭  審判長法  官  彭全曄
                                    法  官  劉思吟
                                    法  官  白承育
上列正本證明與原本無異。
如不服本判決，應於判決送達後20日內敘明上訴理由，向本院提
出上訴狀 (應附繕本) ，上訴於臺灣高等法院。其未敘述上訴理
由者，應於上訴期間屆滿後20日內向本院補提理由書「切勿逕送
上級法院」。
                                    書記官  馬韻凱
中　　華　　民　　國　　111 　年　　2 　　月　　18　　日
附表一：
編號 犯罪事實     告訴人 詐騙方式及時間 交付財物 交付地點及時間 1 許寶勸 由不詳詐欺集團成員，於109年9月10日8時許致電許寶勸，佯稱為王天明隊長、臺灣士林地方檢察署陳永發主任之公務員名義，對許寶勸誆以165反詐騙發現其個資外洩，並涉及洗錢，須將金融帳戶內現金全部提領代為保管，並以LINE傳送不詳詐欺集團成員偽造之「法務部行政執行假扣押處分命令」、「臺灣士林地方法院檢察署證物科偵查卷宗」等照片之電子檔案予許寶勸，致許寶勸陷於錯誤，遂依指示交付如右列所示財物。 許寶勸至聯邦商業銀行臨櫃提領之78萬元現金。 於109年9月10日13時35分許，將左列財物放置在址設新北市○○區○○路000巷0弄00號育兒幼稚園前某機車腳踏板上。 
附表二：
編號 扣案物品名稱 1 黑色IPhone XR手機1支（IMEI：000000000000000）。 
附錄本案論罪科刑法條全文：
中華民國刑法第211條
偽造、變造公文書，足以生損害於公眾或他人者，處一年以上七
年以下有期徒刑。
中華民國刑法第216條
行使第二百一十條至第二百一十五條之文書者，依偽造、變造文
書或登載不實事項或使登載不實事項之規定處斷。
中華民國刑法第220條
在紙上或物品上之文字、符號、圖畫、照像，依習慣或特約，足
以為表示其用意之證明者，關於本章及本章以外各罪，以文書論
。
錄音、錄影或電磁紀錄，藉機器或電腦之處理所顯示之聲音、影
像或符號，足以為表示其用意之證明者，亦同。
中華民國刑法第339條之4
犯第三百三十九條詐欺罪而有下列情形之一者，處一年以上七年
以下有期徒刑，得併科一百萬元以下罰金：
一、冒用政府機關或公務員名義犯之。
二、三人以上共同犯之。
三、以廣播電視、電子通訊、網際網路或其他媒體等傳播工具，
    對公眾散布而犯之。
前項之未遂犯罰之。
洗錢防制法第2條
本法所稱洗錢，指下列行為：
一、意圖掩飾或隱匿特定犯罪所得來源，或使他人逃避刑事追訴
    ，而移轉或變更特定犯罪所得。
二、掩飾或隱匿特定犯罪所得之本質、來源、去向、所在、所有
    權、處分權或其他權益者。
三、收受、持有或使用他人之特定犯罪所得洗錢防制法第14條有
    第二條各款所列洗錢行為者，處七年以下有期徒刑，併科新
    臺幣五百萬元以下罰金。
前項之未遂犯罰之。
前二項情形，不得科以超過其特定犯罪所定最重本刑之刑。
洗錢防制法第14條
有第二條各款所列洗錢行為者，處7年以下有期徒刑，併科新臺
幣5百萬元以下罰金。
前項之未遂犯罰之。
前二項情形，不得科以超過其特定犯罪所定最重本刑之刑。